【裁判字號】    90,重訴,2
【裁判日期】    920130
【裁判案由】    解除契約
【裁判全文】
臺灣苗栗地方法院民事判決  九十年度重訴字第二號
    原      告  萬力油壓工業股份有限公司
    法定代理人  甲○○
    訴訟代理人  康立平律師
    被      告  行政院衛生署苗栗醫院      設苗栗縣苗栗市○○路七四七號
    法定代理人  張景年        .
    訴訟代理人  邱炎浚律師
    複  代理人  邱玉汝律師
右當事人間請求解除契約事件，本院判決如左：
    主      文
原告之訴及假執行之聲請均駁回。
訴訟費用由原告負擔。
    事      實
甲、原告方面：
一、聲明：求為判決：
（一）被告應給付原告新台幣（下同）一千三百零六十九萬零五十八元，及自起訴狀
      繕本送達翌日即民國（下同）九十年一月六日起至清償日止，按年息百分之五
      計算之利息。
（二）願供擔保請准宣告假執行。
二、陳述：
（一）按行政機關以私法方式獲致日常行政活動所需得物質或人力，例如與人民簽訂
      私法契約，或公立醫院為從事醫療行為，而向民間廠商採購醫療器材等，均屬
      以私法方式輔助行政的行為態樣，係私經濟行政之一種。行政機關於從事此類
      行為時，其與一般人民係立於相同之地位，均受私法相關規定的規範，若有爭
      議，應由普通法院管轄之。本件被告雖係公立醫院，惟爭議之內容係兩造間焚
      化代操作契約，應屬於私經濟行政之範疇，鈞院有管轄權，合先敘明。
（二）原告於民國（下同）八十八年十二月與被告簽立焚化爐委託代操作合約，由原
      告負責處理被告所產出之感染性事業廢棄物，及被告所有之焚化爐操作、設備
      維護事宜，原告相對享有利用被告之焚化爐設備，於每月三萬公斤之範圍內，
      接受其他醫療院所委託代處理感染性事業廢棄物之權利，合約期間為期一年，
      自八十九年一月一日起迄同年十二月三十一日止（原證一，第三條、第十五條
      、第四條參照）。簽約後，原告即依合約之規定，將被告每天所產生之醫療廢
      棄物，運送到合法之焚化處理廠處理，並由原告代運清運及焚化處理之全部費
      用，並為改善修護被告之焚化爐（含廢水處理系統），故更新該焚化爐之燃燒
      設備、進料設備、誘引風機、廢水處理設備、除霧氣、加氧泵及其他周邊設備
      之更新及修護（原證二），而使該焚化爐得以正常運作，並協助被告辦理焚化
      爐之復工申請與試燒程序（原證三）。詎料，被告之焚化爐因停工超過一年，
      致於八十九年三月十三日遭苗栗縣政府公告註銷第二類廢棄物處理廠操作許可
      （參被證四），原告始知，被告於招標該代操作合約之初，即隱瞞該焚化爐停
      工超過一年之事實，次於合約簽訂之後，亦未檢具原有停工運轉之焚化爐相關
      資料予原告，該合約因可歸責於被告之事由致使無法履行，原告不得已於八十
      九年四月七日發函通知被告解除合約，並請求其賠償損害（原證七）。按本件
      兩造首要爭執者，厥為被告於民國八十九年三月十三日遭苗栗縣政府公告註銷
      第二類廢棄物處理廠操作許可，致系爭契約無法履行，究否應歸責於被告，就
      此說明如后：
    １依苗栗縣政府八十九年三月十三日八九府環三字第八九○八○○○三○○號公
      告內載公告事項（參被證四），被告於八十七年七月一日起停止廢棄物處理業
      務，並因「未於一年內申報復業，依規定公告註銷許可核備」，被告既已於八
      十七年七月一日起自行申報停止焚化爐運轉（原證四），且自停止後未於一年
      內申報復業，而於兩造不知情之原告與其簽訂系爭契約後（即契約成立後）遭
      註銷許可核備，致系爭契約無法繼續履行，此等事由應屬可歸責於被告之嗣後
      給付不能，蓋法令之相關規定，被告不得諉為不知，況被告既自行申報停止焚
      化爐運轉，且苗栗縣政府行文於被告之函，均將相關規定以附件寄送被告（苗
      栗縣政府九十年二月八日函鈞院所附之文件），原告因此依民法第二百二十六
      條、第二百五十六條、第二百六十條之規定解除契約請求賠償損害應屬有據。
    ２系爭焚化爐操作許可遭撤銷應屬嗣後給付不能：依八十八年六月二十九日八八
      環署廢字第○○四二九○三號令之公民營廢棄物清除處理機構管理輔導辦法第
      三十條第一項第二款，超過一年未使用，僅為主管機關得為撤銷許可之事由之
      一，並非許可當然撤銷，此亦為被告所是認，故系爭焚化爐辦理申請復工（業
      ）許可，於系爭契約成立時仍屬可能之給付，惟主管機關依其裁量權限，予以
      註銷，並要求重新提出申請許可，始致系爭契約無法繼續履行，此等給付不能
      之原因，縱於法律行為成立，雖可能存在，倘非確定者，仍應屬嗣後不能之範
      疇；再者，系爭合約，雖可推知得標廠商需協助被告取得業已停止運轉焚化爐
      之復工許可，但以環保法令之「復業」（復工）乃指暫停營業後一年內，即申
      請復業（復工）之案件，況其既已申報停止運轉（原證四參照），理應在申報
      停止運轉後之四十五日內，就須向原核發許可證或核備文件之主管機關申報，
      並繳還許可證或核備文件（八十八年六月二十九日八八環署廢字第○○四二九
      ○三號令之公民營廢棄物清除處理機構管理輔導辦法第二十九條第一項參照）
      。被告既先未於招標時說明，後亦但被告並未於契約成立時，明確告知業已停
      用之期間及出示其許可證或核備文件，只以需協助被告取得業已停止運轉焚化
      爐之「復工許可」，又契約之期限亦只有一年，絕非是須耗資廢時之重新申請
      案件，更令原告無法判斷是否參與投標及核算標價金額，此屬被告可歸責之事
      由，亦甚顯明。
    ３另依證人潘國燕於九十年六月五日到庭供稱，問「環保局內部的審查是否只審
      查該焚化爐停工是否超過一年，而註銷許可核備？」，答「是的」，問：「停
      業復業與重新申請之差異？」，答：「只要在一年內提出申請，就會准許復業
      ，如超過一年經註銷後，就要重新申請。」，問：「准許復業或復工的權限屬
      於何機關？」，答：「縣政府。」，問：「重新申請之許可權限機關？」，答
      ：「環保署。」，則
      (1)苗栗縣政府環保局以八十九年三月十三日八九府環三字第八九○八○○○三
        ○○號公告內載事項（參被證四），被告於八十七年七月一日起停止廢棄物
        處理業務，並因「未於一年內申報復業，依規定公告註銷許可核備」，顯係
        因被告於八十七年七月一日起停止廢棄物處理業務，且自停止後未於一年內
        申報復業，苗栗縣政府即依規定公告註銷許可核備，非原告所得挽救，而被
        告之許可核備既於兩造簽訂系爭契約後（即契約成立後）遭註銷，致系爭契
        約無法繼續履行，此等事由應屬可歸責於被告之嗣後給付不能，非原告所應
        承擔。
      (2)再者，停業（工）復業（工）與重新申請，二者程序截然不同，此由證人陳
        述權責機關不同亦明，且依行政院衛生署八十九年二月二十五日八九環署中
        字第四五六四號審查會會議決議內容（被證三），該會議紀錄八、決議（三
        ）業已指明，若屬重新申請許可案件，請參採與會審查委員意見，亦即僅於
        重新申請許可案件，始應審酌與會審查委員意見，而申請復工（業），依證
        人所稱，僅縣政府書面即可決定，並僅就時間為審查，「只要在一年內提出
        申請，就會准許復業，‧‧‧」，而原告依投標需知（參被證一）第捌條第
        二項及系爭契約第六條第一項之約定，僅負將被告之焚化爐申請復工（業）
        許可，並無為被告提出重新申請許可之義務。
      (3)按台中高等行政法院九十年度訴字第九八四號判決理由第七頁二、所載（原
        證十六）：「試運轉計劃書係於申請操作許可證時始應檢附之文件，此於管
        理輔導辦法第七條四之（六）及第九條第一項規定甚明，是被告於原告已取
        得操作許可證後因故申請停工，並於二十日後申請復工時，命提處理廠試運
        轉計劃書，顯與法不合」，亦認申請復工與（重新）申請許可有異，申請復
        工無庸提出「處理廠試運轉計劃書」，而試運轉計劃（報告）書等相關項目
        ，究非數月即可完成，尚需時日連續監測、記錄數個月以上（原證十七，行
        政院衛生署桃園醫院申請許可案提交試運轉計劃縣府備查函文參考）並依主
        管機關法令及指導改善（原證十八，行政院衛生署桃園醫院申請許可案提交
        試運轉後之報告縣府備查函文參考，與前函文相距近二年之久）。
      (4)再按，行政院環保署八十九年十二月三十日（89）環署廢字第○○七九○九
        四號公告（參苗栗縣環保局九十年六月十五日函鈞院中文件），及依證人潘
        國燕九十年六月五日到庭供稱，問：「准許復業或復工的權限屬於何機關？
        」，答：「縣政府。」，問：「重新申請之許可權限機關？」，答：「環保
        署。」，則行政院環保署就重新申請許可之案件處理期限，即需一百六十五
        日（六十日加四十五日加六十日），此期間尚不包括縣政府環保局之處理期
        間（四十五日）及中央與地方機關間文書往返之期間，甚且如依行政程序法
        第五十一條第三項規定，行政機關尚得於原處理期間之限度內延長之，可知
        重新申請顯非原告於僅短短一年期間之系爭契約期限可以完成及應為之義務
        ，故原告認被告之焚化爐遭註銷許可，需重新申請許可，非原告依系爭契約
        之義務，自無履行之必要，該嗣後不能履行給付，既導因於被告未為招標訂
        約前事先誠實告知所造成，顯係可歸責於被告之事由，原告通知被告解約後
        （參原證七），即無需再為履行任何義務，被告仍以原告應為其提出重新申
        請許可之程序，即失所據。
      (5)另證人潘國燕既非任職於行政院環保署，亦非行政院環保署審查委員，其有
        關通過審查之技術方面陳述，應屬個人臆測之詞，且依行政院衛生署八十九
        年二月二十五日八九環署中字第四五六四號審查會會議決議內容（被證三）
        ，該會議紀錄八、決議（二）業已明確要求苗栗縣環保局查明被告許可文件
        法定效力迄今是否仍屬有效，而許可文件法定效力是否仍屬有效，既屬否定
        ，即無庸再行探究與會審查委員之意見，故系爭焚化爐操作許可遭撤銷應屬
        嗣後給付不能，致使系爭契約無法繼續履行，此屬被告可歸責之事由，亦甚
        顯明。
    ４又按「債務不履行之債務人所以應負損害賠償責任，係以可歸責之事由為要件
      ，故債權人苟證明債之關係存在，債權人因債務人不履行債務（給付不能、給
      付遲延或不完全給付）而受損害，即得請求債務人負債務不履行責任，如債務
      人抗辯損害之發生為不可歸責於債務人之事由所致，即應由其負舉證責任，如
      未能舉證證明，自不能免責。」（最高法院八十五年台上字第八四四號判決參
      照，原證二十一），依此，被告就其因給付不能之損害賠償責任，如未能舉證
      證明不可歸責，自不能免責其應負之賠償責任。
（三）系爭契約效力業於八十九年四月七日合法解除：
    １系爭契約既經原告依法解除，效力即為消滅，兩造雖於解約後數次協商，但皆
      未達成任何合意，被告認兩造於八十九年四月二十六日達成於同年月三十日終
      止之協議，純屬無據，蓋系爭契約既已合法消滅，何有再為終止之問題，且原
      告就此亦未同意，此觀該次協調會會議紀錄無原告之簽名亦明（參被證五）。
    ２同年六月二十八日之協調會原告既以附條件之回覆：「原則上同意‧‧‧，但
      需正式營運起兩年內，細節確定後再行決定」（被證七參照），則原告於回覆
      後未作任何決定，此等文字自不生何法律效果，且被告亦未同意將系爭契約期
      限延長，其片面強行要求原告使焚化爐恢復正常運作，實屬無據。再者，被告
      顯然未顧及原告之權益，蓋依系爭契約原告為被告免費處理廢棄物，其對價即
      為原告另行處理他人廢棄物所得之營利，而重新申請許可曠日費時，費用亦高
      ，延長契約期限自屬合理，否則代為被告處理廢棄物者毫無利潤存在，豈為事
      理之平。
    ３另同年八月十六日之協調會，原告雖出席會議，但未為任何同意，就已解除之
      系爭契約不生任何影響（被證八參照）。
    ４被告辯稱：「依招標需知、玖、三；『曾涉及違約及停業處分或曾有不良記錄
      者，不得參加投標，如已參加並得標者，取消其得標資格』，而原告遭到台中
      縣政府公告註銷操作許可等等，顯然有不良記錄，被告據以通知解約，自屬有
      據」云云：惟系爭標案係適用政府採購法之標案，政府採購法實施後，機關辦
      理有關採購招標文件中對於不良廠商拒絕往來之處置，應依本法第一百零一條
      至第一百零三條之規定辦理。機關不得就第一百零一條所規定十三款情形之外
      ，再任意增加條款（原證十五，行政院公共工程委員會民國八十八年八月十一
      日（八八）工程企字第八八一一四九七號函釋），而行政機關於私經濟行政雖
      享有較多自由，但仍受組織法及內部作業法規，如政府採構法（該法前身即為
      機關營繕工程及購置定製變賣財物稽察條例）之規範（原證二十二，吳庚著，
      行政法之理論與實用，第十五頁以下）。因此，被告此等主張已違反政府採購
      法上開規定，即屬無據。遑論原告並非被告所指之不良廠商，蓋該等處分依據
      台中高等行政法院九十年八月二十八日（九十年度訴字第九八四號）判決結果
      （原證十六），訴願決定及台中縣政府八十九年九月十五日八九府環四字第○
      四○二四九號及八十九年九月十五日八九府環四字第○四○二五○號函所為處
      分均撤銷（註銷原告公司第一類甲級廢棄物清除許可文件及第一類甲級廢棄物
      處理場（廠）操作許可文件案）；原告公司得依已核發之第一類甲級廢棄物清
      除、處理許可函（台中縣政府八十八年五月十三日八八府環四字第○九七一一
      號及八十九年一月二十八日八九府環四字第○三五五八三號函）內容規定事項
      營運（參原證十四，臺中縣政府民國九十年九月七日九十府環廢字第○一八五
      八九號函文），又原告目前已正常營運，故被告以此台中縣政府違法行政處分
      為主張之解約事由，更無所據。
（四）各項損害賠償之請求：按「民法第二百六十條規定解除權之行使，不妨礙損害
      賠償之請求，據此規定，債權人解除契約時，得併行請求損害賠償，惟其請求
      損害賠償，並非另因契約解除所生之新賠償請求權，乃使因債務不履行（給付
      不能或給付遲延）所生之舊賠償請求權，不因解除失其存在，仍得請求而已，
      故其賠償範圍，應依一般損害賠償之法則，即民法第二百十六條定之。」（最
      高法院五十五年度台上字第一一八八號判例參照），「因可歸責於債務人之事
      由，致給付不能者，債權人得請求賠償損害。」、「損害賠償，除法律另有規
      定或契約另有訂定外，應以填補債權人所受損失及所失利益為限。依通常情形
      ，或依已定之計畫、設備或其他特別情事，可得預期之利益，視為所失利益」
      ，民法第二百二十六條、第二百十六條分別定有明文。故契約解除後，得請求
      賠償者，雖不包括因契約解除後，所生之新賠償請求權在內，惟因債務不履行
      所生之舊賠償請求權，不因解除而失其存在，自仍得依一般損害賠償之法則，
      即民法第二百十六條所定之範圍為請求，解除前後之請求權基礎並無不同，所
      失利益亦不因解除前後有任何影響（參附件最高法院八十八年度台上第三二三
      八號裁判）。本件因可歸責於被告之事由，致兩造之焚化爐代操作合約，事實
      上無法履行而解除後，原告所受之損害、所失利益及因契約解除被告所負之回
      復原狀與不當得利返還義務部份（競合）分列如下：
      (1)原告所受損害亦即被告所負之回復原狀與不當得利返還義務部份（詳如附表
        一）：焚化爐周邊設備一式，新台幣四十七萬二千五百元、焚化爐零組件設
        備一式，一百三十四萬四千元（原證十及十九及庭呈照片，業已附合於被告
        所有之主物焚化爐上）；申請復工之費用一百萬元（原證二十），自八十九
        年一月七日起迄同年六月二日止代清除處理醫療廢棄物費用四十四萬一千五
        百五十八元（原證十一，單據上有被告及其人員之戳章，自屬可信），人事
        費用九萬六千元（原證十二，此等損害，懇請鈞院依民事訴訟法第二二二條
        第二項審酌一切情況，依所得心證定其數額），總計三百三十五萬四千零五
        十八元（民法第一百七十九條、同法第二百五十九條第三款、第六款）。
      (2)原告所失利益部份：
        原告以無償標得系爭契約，其利益即接受其他廢棄物之處理（參系爭合約
          第十五條第一項），原告與被告簽約後，預計該焚化爐聲請復工之時程，
          自簽約一個月後可正式營運，故與潔境環境工程顧問有限公司（下稱潔境
          公司），於八十九年一月十二日簽立感染性事業廢棄物委託處理契約書（
          原證十三），代處理潔境公司收取之感染性廢棄物每月三十噸即三萬公斤
          （原證十三，契約書第二條），每公斤最低處理費用三十元（原證十三，
          契約書第五條，按診所之廢棄物費一般行情為每公斤一百五十元至二百元
          之間，依五五分帳原告每公斤之利益至少有七十元以上，惟本件原告所失
          利益部份，為免計算之複雜，仍以三十元計算），期間自八十九年二月一
          日起迄同年十二月三十一日止，共計十一個月（原證十三，契約書第十六
          條），所失利益計有九百九十萬元（30000×30×11=0000000）。潔境公
          司並開立面額九十萬元之支票乙紙交付原告收執（原證十四）。
        成本計算每月支付被告之焚化爐折舊及場地費用三萬五千元（原證一合約
          第十五條第三項），營運期間計十一個月成本總計三十八萬五千元（
          35000×11=385000）。
        所失利益總計九百五十一萬五千元（0000000-000000=0000000）。
      (3)履約保證金之返還：原告於八十八年十二月簽約時交付被告之履約保證金一
        十萬元（定金之性質），被告應加倍返還，即應給付原告二十萬元（合約第
        十一條參照，民法第二百四十九條第三款），縱認非定金性質，被告仍應依
        民法第一百七十九條及第二百五十九條第一款、第二款之規定返還之。
      (4)故被告應支付原告之金額總計為：一千三百零六萬九千零五十八元（000000
        0＋0000000+200000=00000000元）。
三、對被告抗辯之陳述：
（一）系爭契約效力業已法解除：
      系爭契約已經原告於八十九年四月七日以台中法院郵局第八二七八號存證信函
      依法解除，被告亦已收受（參被證六，被告之覆函），效力即為消滅，兩造雖
      於解約後數次協商，但皆未達成任何合意，被告認兩造於八十九年四月二十六
      日達成於同年月三十日終止之協議，純屬無據，蓋系爭契約既已合法消滅，何
      有再為終止之問題，且原告就此亦未同意，此依證人謝發隆於九十一年三月十
      四日證稱「（請問四月二十六日所開協調會之決議中，所謂同意終止之意思為
      何？）是指終止廢棄物處理的部分，：：：」等語亦明。
（二）有關九十一年三月十四日庭訊證人證言之可信度：
    １被告認證人黃銘喜、謝發隆尚無偏頗被告之必要，惟證人黃銘喜、謝發隆既為
      本件系爭合約之承辦人員，本事件被告應負賠償之責，當攸關其二人等之行政
      責任，故難謂其無偏頗被告之必要；再者，證人黃銘喜先稱被證五決議「開會
      當天就作出來」，經原告訴代指稱「證人所言不實」，始改口稱「是五月一日
      製作」，益見其證言信用大有疑問，被證五之決議非無事後編造之可能，且決
      議內容未提及任何賠償原告之內容，更與事理有違，而證人謝發隆證稱，「（
      請問四月二十六日所開協調會之決議中，所謂同意終止之意思為何？）是指終
      止廢棄物處理的部分，‧‧」亦見被證五之決議，與原告業於八十九年四月七
      日以台中法院郵局第八二七八號存證信函依法解除，被告亦已收受（參被證五
      、六，被告之覆函），系爭合約效力即為消滅，兩無相涉。
    ２被告否認證人陳石海、陳傳裕所證稱「原告公司表示願花伍千萬做一座新的焚
      化爐重新申請」，惟實因以政府醫院機構之名義申請程序較為便捷、較易核准
      ，且不用另外覓地。即（１）土地變更：政府醫院機構不用變更，民間要經漫
      長之等待。（２）設置許可：民間申請須先取得設置許可，政府醫院機構則不
      用。（３）操作成本：政府醫院機構甲級技術員只要一人即可，民間機構須四
      位技術員。就原告而言，清理醫療廢棄物之利潤可觀，所以廠商才會以零元投
      標（參被證一招標標單），後經抽籤原告始能得標，因此經評估後兩年即可回
      本且有合理利潤，與常情並無相悖，被告此等主張僅是推諉責任隱瞞事實、拖
      延訴訟之進行而已。
（三）有關各項損害賠償請求，對被告答辯之說明：
    １焚化爐周邊設備一式，新台幣四十七萬二千五百元、焚化爐零組件設備一式，
      一百三十四萬四千元（原證十及十九及庭呈照片，業已附合於被告所有之主物
      焚化爐上）：
      (1)按「當事人或代理人就真正之文書，故意爭執其真正者，法院得以裁定處新
        台幣三萬元以下罰緩。」，民事訴訟法第三百七十五條之一訂有明文，故業
        已禁止當事人或代理人任意否認文書之形式證據力，以免當事人拖延訴訟，
        浪費司法資源，合先述明。
      (2)完成承攬工作、開具發票請款及實際領款，一般商業習慣皆非相同日期，被
        告徒此主張，原告未為更換修繕設備，實不足採。
      (3)前庭呈照片，係經鈞院諭示於九十一年二、三月間拍攝，距更換修繕完成，
        業已二年餘，實不應以今日為判斷基準，而為該等設備陳舊之主張。
      (4)原告於八十五年四、六月間更新維修系爭焚化爐，距八十九年原告再為更修
        時已超過近四年，期間被告於八十六間曾委託廠商代為操作使用，被告竟然
        可隻字不提，以此否認原告未為更修，實屬無據，延滯訴訟，浪費司法資源
        ，莫此為甚。
      (5)環保署審查委員，並未認定原告更修設備陳舊，被告顯未依事證空言主張，
        且原告更修部分非系爭焚化爐主體全部，更不應以此加以論斷，原告未為更
        修。
      (6)原告所更換修繕之設備，皆已焊接固定於被告所有系爭焚化爐主體，如強加
        拆卸，即需另加雇工修復，且依原告系爭焚化爐主體規格所更換之設備，無
        法為他具焚化爐所使用，原告既無法另為出售，被告自應償還其價額，否則
        無異令原告承擔此等損失，故應認屬民法第二百五十九條第六款「因其他事
        由致不能返還」之情形。
    ２申請復工之費用一百萬元（原證二十）：此為訴外人潔境公司承包此專業工作
      所請求之費用，實非原告得以置喙，被告遽為否認，自行評價專業之代價，實
      有不當。
    ３自八十九年一月七日起迄同年六月二日止代清除處理醫療廢棄物費用四十四萬
      一千五百五十八元：此參原證十一，單據上有被告及其人員之戳章，自屬可信
      ，且依原證十一之合約書第九條第二項，「費用由丙方（即原告）取得甲方（
      即被告）焚化爐代操作時，負責代付款項」，自屬原告所受損害，被告就此爭
      執，顯屬不當而且無據。
    ４所失利益總計九百五十一萬五千元部分：
      (1)系爭焚化爐處理能力，依申請書所載，每日一點二頓，每月三十頓，此僅為
        系爭焚化爐處理能力之預估值，故預估日處理能力及月處理能力不盡相同（
        實際每月應可達三十六頓，即一點二頓乘以三十日），而被告之醫療廢棄物
        依原證十一所列，單月平均約僅二至三頓，原告依系爭代操作合約第十五條
        第一項，於被告同意之合理處理量每月三十公頓，自得接受其他委託處理之
        醫療廢棄物。
      (2)按「損害賠償，除法律另有規定或契約另有訂定外，應以填補債權人所受損
        失及所失利益為限。依通常情形，或依已定之計畫、設備或其他特別情事，
        可得預期之利益，視為所失利益」，民法第二百十六條訂有明文，被告徒以
        其自身可歸責之事由，致原告預期利益不得實現，而為主張，顯誤解法文之
        真意，所提判決以單純土地嗣後之漲價，非可得預期之利益，與本件依已定
        之計畫，如無被告可歸責之事由，即屬可得預期之利益，自不得相互比擬，
        此參最高法院八十八年度台上第三二三八號裁判益明。
      (3)被告另以申請書上所列人事費用、設備運轉費用、折舊費用，應予扣除而為
        主張，惟申請書上所載該等費用，係以被告僱用技術人員自行操作時之成本
        預估，此觀提列廠房、焚化爐折舊亦明，而原告自身已有僱用人員處理公司
        事務，其人事成本本屬固定（故解約前四個月人事費用僅列九萬六千元），
        不因預定計劃未為執行而減少支出，至於設備運轉費用，被告既僅得向原告
        收取三萬五千元，則原告以此為成本扣除應為已足。
（四）復就本件被告之給付不能，說明如下：
    １依兩造於八十八年十二月所簽立焚化爐委託代操作合約，由被告檢其原有已停
      止運轉之焚化爐相關資料交原告，原告負責處理被告所產出之感染性事業廢棄
      物，及被告所有之焚化爐操作、設備維護事宜，原告對價享有利用被告之焚化
      爐設備，於每月三萬公斤之範圍內，接受其他醫療院所委託代處理感染性事業
      廢棄物之權利，合約期間為期一年自八十九年一月一日起迄同年十二月三十一
      日止（原證一，第六條、第三條、第十五條、第四條參照），則被告依約之給
      付義務即為提供得以申請復工之相關資料文件及可得代為操作之焚化爐。詎料
      ，被告於招標該代操作合約之初，即隱瞞該焚化爐停工超過一年之事實，次於
      合約簽訂之後，經原告請求，被告亦未檢具原有停工運轉之焚化爐相關資料予
      原告（原證六），嗣後原告始知被告之焚化爐因停工超過一年，致於八十九年
      三月十三日遭苗栗縣政府註銷第二類廢棄物處理廠操作許可（參被證四），此
      時始確定被告無法提供得以申請復工之相關資料文件及可得由原告代為操作之
      焚化爐，即因可歸責於被告之事由致給付不能，原告不得已於八十九年四月七
      日發函通知被告解除合約，並請求其賠償損害（原證七）。
    ２原告依投標需知（參被證一）第捌條第二項及系爭契約第六條第一項之約定，
      僅負協助將被告之焚化爐申請復工（業）許可，原告亦已依約提供申請所需之
      處理操作人員相關證件及資料，被告依此提出申請，原告之該項給付，業經被
      告受領完畢，僅因被告刻意隱瞞該焚化爐停工超過一年之事實，提出申請，致
      遭行政院衛生署於八十九年二月二十五日審查會會議查覺（被證三），並於八
      十九年三月十三日遭苗栗縣政府註銷操作許可，故本件應與被告受領原告之給
      付無關。
（五）就行政院環保署九十一年九月二日覆函，原告主張：
    １依系爭合約期間為期一年自八十九年一月一日起迄同年十二月三十一日止，當
      時有效之相關辦法為「公民營廢棄物清除處理機構管理輔導辦法」（下稱舊辦
      法，如附件），九十年十一月二十三日訂定發布之「公民營廢棄物清除處理機
      構許可辦法」雖不再分為二類，僅規定「申請處理許可證或清理許可證者，於
      設置廢棄物處理場（廠）前，應取得核發機關同意設置文件」（第三條第四項
      ），而不再核發第二類廢棄物處理場操作許可證，惟應與本件應適用之法規無
      關，核先述明。
    ２重新申請第二類廢棄物處理場操作許可證，應依舊辦法第七條第一項第五款之
      規定辦理，行政院衛生署八十九年二月二十五日八九環署中字第四五六四號審
      查會會議決議內容（被證三），該會議紀錄八、決議（三）亦已指明；至於復
      業（工）申請，依舊辦法第二十九條規定，「如於一年內申報復業者，得申請
      發還之。未依規定繳銷、繳還或申報者，核發許可證或核備文件之主管機關，
      得公告註銷之。」，顯見二者程序迥然不同。
    ３另依證人潘國燕九十年六月五日到庭供稱，問「環保局內部的審查是否只審查
      該焚化爐停工是否超過一年，而註銷許可核備？」，答「是的」，問：「停業
      復業與重新申請之差異？」，答：「只要在一年內提出申請，就會准許復業，
      如超過一年經註銷後，就要重新申請。」，問：「准許復業或復工的權限屬於
      何機關？」，答：「縣政府。」，問：「重新申請之許可權限機關？」，答：
      「環保署。」，則益見停業（工）復業（工）與重新申請，二者程序截然不同
      ，申請復工（業），依證人所稱，僅縣政府書面即可決定，並僅就時間為審查
      。
    ４另參台中高等行政法院九十年度訴字第九八四號判決理由第七頁二、所載（原
      證十六）：「試運轉計劃書係於申請操作許可證時始應檢附之文件，此於管理
      輔導辦法第七條四之（六）及第九條第一項規定甚明，是被告於原告已取得操
      作許可證後因故申請停工，並於二十日後申請復工時，命提處理廠試運轉計劃
      書，顯與法不合」，亦認申請復工與（重新）申請許可有異，申請復工無庸提
      出「處理廠試運轉計劃書」，而試運轉計劃（報告）書等相關項目，究非數月
      即可完成，尚需時日連續監測、記錄數個月以上（原證十七，行政院衛生署桃
      園醫院申請許可案提交試運轉計劃縣府備查函文參考）並依主管機關法令及指
      導改善（原證十八，行政院衛生署桃園醫院申請許可案提交試運轉後之報告縣
      府備查函文參考，與前函文相距近二年之久）。
四、證據：提出下列文書為證，並聲請本院向環境工程公會函詢申請復工及試燒費用
    。
    原證一：採購契約書（焚化爐委託代操作）一件。
    原證二：原告公司八十九年二月二十二日萬裕字第○八○八○四號函影本一件。
    原證三：被告醫院八十九年一月十九日苗醫總字第○○三一七號函影本一件。
    原證四：被告醫院八十七年七月三十一日苗醫總字第○二九九五號函影本一件。
    原證五：苗栗縣政府八十九年三月十六日八九府環三字第八九○八○○○三三三
            號函影本一件。
    原證六：原告公司八十九年三月九日萬裕字第○八○八一一號函影本一件。
    原證七：台中法院郵局八十九年四月七日第八二七八號存證信函影本一件。
    原證八：被告醫院八十九年六月二十二日苗醫總字第二八五五號函影本一件。
    原證九：烏日明道郵局八十九年十月十二日第二四七號存證信函影本一件。
    原證十：統一發票影本二紙。
    原證十一：廢棄物操作處理明細暨感染性醫療廢棄物代清理合約書影本一件。
    原證十二：勞工保險退保申報表影本一件。
    原證十三：感染性事業廢棄物委託處理契約書影本一件。
    原證十四：九十年九月七日臺中縣政府九十府環廢字第○一八五八九號函影本一
              件。
    原證十五：八十八年八月十一日行政院公共工程委員會（八八）工程企字第八八
              一一四九七號函釋影本一件。
    原證十六：台中高等行政法院九十年度訴字第九八四號判決影本一件。
    原證十七：縣府備查函文影本一件。
    原證十八：縣府備查函文影本一件。
    原證十九：支出傳票影本一件。
    原證二十：復工費用證明影本一件。
    原證二一：最高法院八十五年度台上字第八四四號判決影本一件。
    原證二二：吳庚著，行政法之理論與適用，第十五頁以下摘錄影本一件。
    原證二三：焚化爐照片十二幀。
    原證二四：最高法院八十八年度台上字第三二三八號判決影本一件。
乙、被告方面：
一、聲明：求為判決：
（一）原告之訴及假執行之聲請均駁回。
（二）如受不利之判決，願提供擔保請准宣告免為假執行。
二、陳述：
（一）被告於八十八年十二月間，公告招標該焚化爐代操作之業務，經原告參加投標
      ，並於八十八年十二月十五日得標後，兩造訂定系爭八十八年十二月行政院衛
      生署苗栗醫院焚化爐委託代操作合約書（下稱代操作合約，並參照被證一）。
（二）依招標須知規定，投標廠商須具有甲廢棄物處理許可證，並雇有甲級廢棄物處
      理技術員一人以上，得標廠商與被告訂合約書簽約定，應繳納十萬元作為履約
      保證金，得標廠商得標後依環保局設置廢棄物處理專責人員規定，申報設置廢
      棄物處理專責人員，並協助被告取得第二類廢棄物處理操作復工許可，並提供
      申請所需之相關證件及處理操作人員，凡參加投標之廠商均視為同意接受本投
      標須知各項條款，同意於得標後，將此須知列為合約之一部分，曾涉及違約及
      停業部分、或曾有不良紀錄者，不得參加投標，如已參加並得標者，取銷其得
      標資格。再依上開代操作合約之約定：合約期間自八十九年一月一日起至八十
      九年十二月三十一日止，共計一年，合約簽訂後，由被告（即甲方）檢具原有
      已停止運轉之焚化爐相關資料及設備造冊點交原告（即乙方），原告應派員接
      管，並應負責免費修護焚化爐（含廢水處理系統）使能正常運轉，並向環保機
      關登記申請復工（合約書第六條第一項），原告負有合約第三條所定，處理被
      告產出之感染性事業廢棄物及焚化爐操作、設備修護、廢氣排放檢測等工作（
      合約書第三條），合約期滿後，原告需檢齊原有設備造冊點交被告，恢復原狀
      ，原告所增修焚化爐之設備為被告所有，原告不得提出任何補償（合約書第六
      條第二項），合約期間，倘原告有違反合約規定，經被告通知限期改善而不於
      期限內改善者，或有發生變故不能履行合約責任者，被告得隨時解除本合約，
      並沒收履約保證金，原告不得提出異議或要求任何賠償（合約書第四條第二、
      三項），原告於訂約時需繳交十萬元之履約保證金，於合約終止時，如未違反
      本合約有關規定，則被告予無息退還（合約書第十一條）。原告則得利用該焚
      化爐設備，於合理處理量範圍內，接受其他醫療院所委託處理之感染性醫療廢
（三）嗣合約簽訂後，被告即依約將該焚化爐及相關資料點交原告，由原告依約負責
      修護，並由原告於八十九年一月十九日準備第二類廢棄物處理廠操作許可復工
      申請書及相關資料後，由被告具名向苗栗縣環保局提出申請，經該局轉報行政
      院環保署中部辦公室，由該署定於同年二月二十一日開會審查，被告並通知原
      告共同列席參加審查會議，此有被告醫院八十九年一月十九日苗醫總字第三一
      七號函、苗栗縣環保局八十九年一月二十七日八九環三字第一四一一號函、行
      政院環保署中部辦公室八十九年一月三十一日八九環署中室字第○○○二七六
      三號函及該署八十九年二月九日八九環署中室字第○○○三四○四號函影本各
      一件（被證二）可證。
（四）詎行政院環保署於八十九年二月二十一日審查結果，因焚化爐之設備未全面檢
      修及試轉，無法確定配備機件功能運作正常，可達到處理標準，且申請資料不
      夠詳盡，致申請並未通過，遭到退件，此有該查會會議紀錄影本一份可稽（被
      證三）。不唯如此，嗣於八十九年三月三日被告將行政院環保署審查會議紀錄
      及審查退件結果通知原告，並促其依合約負責修護焚化爐，並向苗栗縣環保局
      辦理第二類處理許可申請，詎原告卻相應不理，不依約修護焚化爐使能正常運
      作，亦不準備所需相關文件為申請。而被告之焚化爐原本即有取得第二類廢棄
      物操作許可，雖自八十七年七月一日起申報暫停使用，但該許可並未遭撤銷（
      依公民營廢棄物清除處理機構管理輔導辦法第三十條第一項第二款，超過一年
      未使用，僅為主管機關得為撤銷許可之事由之一，並非許可當然撤銷），但卻
      因該次審查未通過，而原告又拒未再依約修護及準備文件為申請許可復工，致
      原告之操作許可，竟遭到苗栗縣政府於八十九年三月十三日公告註銷（被證四
      ）。原告依約本負有免費修繕焚化爐使能正常運轉，並申請復工之義務，卻因
      可歸責於自身事由，違約未盡合約義務，致行政院環保署查操作許可未能通過
      ，甚且肇致被告本即具有之操作許可遭到註銷，其咎在原告，且違約之一方端
      在原告，已極明顯。
（五）詎原告竟於八十九年四月七日以台中法院郵局第八二七八號存證信函，諉稱：
      被告點交停止運轉之焚化爐相關資料及設備造冊點交，且許可核備復遭到註銷
      ，係可歸責於被告事由而無法履約云云，通知解約（參原證七），現更於起訴
      狀另再主張：被告隱瞞該焚化爐停工超過一年之事實云云。惟兩造之代操作合
      約第六條第一項即已明載：「合約訂定後，甲方（即被告）檢齊『原有已停止
      運轉之焚化爐』相關資料及設備造冊點交乙方（即原告），由乙方負責免費改
      善修護使能正常運轉，『並向環保局申請復工登記』」，則訂約之時，原告顯
      即已知該焚化爐早已停止運作，並有義務申請復工，則何原告所主張：被告隱
      瞞該焚化爐早已停工云云之事？再，原告既於起訴狀中主張：其為改善修護焚
      化爐而更新修護設備，使該焚化爐得以正常運作云云，既可更新修復設備，又
      豈可能未占有該焚化爐而憑空修繕？則何來所謂被告未予點交之事？再，操作
      許可申請之義務端在原告，其申請所需相關文件亦由原告負責準備，而八十九
      年一月十九日既已由被告具名向苗栗縣環保局提出申請文件，已如前述，則倘
      非被告已將該焚化爐相關資料已交付原告，則原告如何製作申請書？是原告上
      開主張絕非事實，純係推諉其違約責任而已，不足採信。
（六）嗣原告不斷要求復約並要求延長合約期限，兩造遂於八十九年四月二十六六日
      ，就上開合約糾紛事項協調，協調結果，雙方同意系爭代操作合約於八十九年
      四月三十日終止，被告產出之感染性廢棄物另委其他公司清除，合約終止之前
      （即八十九年一月一日起至四月三十日），由原告清除之感染性廢棄物，以每
      公斤處理費三十七元計付予原告，焚化爐復工事宜，則由原告繼續向苗栗縣環
      保局申請，俟復工核准之後，再行議定恢復系爭合約之事，此有該協調會會議
      紀錄影本一份可稽（被證五），易言之，系爭合約已因兩造此次協調會而明確
      合意終止。而有關焚化爐申請復工之事，依上述協調會決議，本仍應由原告負
      責，但原告以被告未明確同意復約，而始終不為置理。被告又於同年五月十二
      日，再次通知並促請原告儘速依審查會意見改善焚化爐，及提出復工申請，此
      亦有苗栗醫院八十九年五月十二日苗醫總字第二四○八號函影本乙份可考（被
      證六），但原告仍不置理。兩造遂又於同年六月二十八日再次協調，協調結果
      ，由原告於一週內考量，就下述二個方案擇一執行：Ａ、依雙方原訂之系爭代
      操作合約，甲乙雙方循法定程序，使焚化爐恢復正常運轉，Ｂ、雙方同意解約
      ，重新辦理公開招標，此亦有上開協調會會議紀錄影本一份可考（被證七）。
      惟原告嗣則附條件回覆：「原則上同意依決議事項第一個方案執行，但須正式
      營運日起兩年，細節確定後再行決定」等語，此亦有原告於協調會議紀錄所書
      文字記載可稽（同被證七），並仍拒未進行任何改善或申請復工。被告因感染
      性廢棄物急待處理，原告又遲無改善動作，遂又於八月十六日，再次與原告協
      調，會中促請原告儘速恢復焚化爐處理功能、並提出維修計劃，此亦有該次協
      調會議紀錄影本一份可佐（被證八），但原告仍不為任何改善。
（七）嗣經被告查詢，始知原告自八十九年一月起，即多次違法違規、非法掩埋廢棄
      物，遭到主管機關告發處罰，更於八十九年九月十五日，遭台中縣政府註銷其
      第一類甲級廢棄物清除、及處理廠操作許可，喪失代操作處理廢棄物之資格，
      此一事實，有台中縣政府八十九年九月十五日八九府環四字第○四○二四九、
      ○四○二五○號函、剪報、原告公司違法違規紀錄等影本各一份可稽（被證九
      ）。詎原告卻於八十九年十月廿二日以烏日明道郵局第二四七號存證信函，諉
      稱：被告違約，解除雙方所訂代操作合約云云（即原證九；又該存證信函內容
      ，並非如原告所稱係「終止解約後之協商」）。被告以原告先則屢次違約不為
      履行義務，且又有不良紀錄、嗣並喪失甲級操作許可，更屬給付不能，而此等
      事由復俱係可歸責於其自身之事由所致，遂於八十九年十一月七日發函通知解
      除兩造間之合約關係，此亦有苗栗醫院八十九年十一月七日苗醫總字第五五七
      九函影本一份可稽（被證十）。
（八）按契約解除權之行使，須有約定或法定解除事由，所謂法定解除事由，依民法
      債編總則規定，即須債務人有可歸責之事由，致有給付遲延或給付不能情事，
      債權人始得行使契約解除權，此觀民法第二百五十四條至二百五十六條約定即
      明。而原告於八十九年四月七日所為解約是否合法，需探究者，即為被告於本
      件契約之履行，是否有給付不能或給付遲延之情事？倘有此情事，是否可歸責
      於被告之事由所致？茲述明如后：
    １本件契約履行之給付不能或給付遲延，係在原告，而非被告，且係可歸責於原
      告自身所致：
      (1)依招標須知第捌條第二項：「得標廠商得標後應．．．協助本院取得第二類
        廢棄物處理操作復工許可，並提供申請所需之相關證件及處理操作人員。」
        ，依系爭合約第六條第一項：「合約簽訂後，甲方檢齊原有已停止運轉之焚
        化爐相關資料及設備造冊點交乙方，由乙方派員接管，免費負責改善修護甲
        方焚化爐（含廢水處理系統），使能正常運轉，並向環保機關登記申請復工
        。」。易言之，原告負有義務免費修繕系爭已停止運轉之焚化爐，使能正常
        運轉，並應向環保機關申請取得該焚化爐得為恢復運作之操作許可。
      (2)惟因原告未盡上述契約約定之修繕義務，致申請許可審查未能通過，亦無法
        取得系爭焚化爐之操作許可之事實，有卷附行政院衛生署苗栗醫院第二類廢
        棄物處理操作許可申請審查會會議紀錄，載明：因焚化爐之設備未全面驗修
        試轉，無法確定配備機件功能運作正常，可達到處理標準，且申請資料不夠
        詳盡，決議退件等語可稽（參見被證三），並據證人即苗栗縣環保局稽查員
        潘國燕到庭證稱：「（問：本件退件之原因？）根據三位教授所提供的審查
        意見，一、技術方面：機器過於老舊，另機器須進行試運轉，以確定是否可
        達到排放標準。二、行政方面：停工停業超過一年在行政手續上須作註銷動
        作。（問：許可核備，在停工超過一年以上，但還沒經註銷前，該許可核備
        是否尚屬有效？）註銷前仍屬有效。因該審查會我沒有參與，上述退件原因
        僅是就審查會紀錄判斷，一般審查會是否通過審查，技術面占大部分。（問
        ：如果技術方面都沒有問題，停工超過一年又沒被註銷，是否會通過審查？
        ）如果技術方面都沒有問題，應該很快就會通過審查，註銷只是行政機構所
        作的行政手續，與是否通過審查沒有影響。」等語可證（鈞院九十年六月五
        日言詞辯論筆錄）。而上開審查未能通過後，被告復於八十九年三月三日再
        促請原告迅速依審查意見予以修繕後，再提出申請（參見被證四），但原告
        仍拒未履約，甚至，嗣經被告於多次協調會中，為相同催促，原告仍遲不履
        行。依此，倘有任何契約履行之給付遲延或給付不能之違約情事，則顯係在
        原告，而非在被告。
    ２原告主張：被告於訂約后，未將系爭焚化爐相關資料交付原告，亦未將焚化爐
      交由原告接管，並於訂約時隱瞞系爭焚化爐已停工超過一年之事實，系爭焚化
      爐嗣並因停工超過一年，而遭苗栗縣政府環保局註銷許可，且復工與重新申請
      程序不同，致原告無法依法申請復工，其咎在被告，亦係可歸責於被告事由所
      生給付不能云云，惟尚非可採：
      (1)被告於訂約之後，已將系爭焚化爐交由原告接管修繕，此事實自原告自始即
        主張其有就系爭焚化爐進行周邊設備、零組件設備換修、試燒操作云云，即
        足證明。被告亦已將系爭相關焚化爐設備相關資料交由原告，由原告依據該
        資料及其修繕結果，作成復工申請書後，以被告名義向苗栗縣環保局提出復
        工申請，此亦有卷附行政院衛生署苗栗醫院八十九年一月十九日苗醫字三一
        七號函（被證二）、第二類廢棄物處理廠操作許可申請書可稽，並為原告自
        認在卷（鈞院九十年九月十二日言詞辯論筆錄）。足證原告所辯被告未交付
        系爭焚化爐相關資料、未將焚化爐交其接管修繕云云，殊無可取。
      (2)再系爭焚化爐雖於兩造招標訂約之時，即已停工，惟早為原告於招標及訂約
        之時，即已知悉，此自招標須知及系爭合約中分別載明，系爭焚化爐「已停
        止運轉」、得標廠商應負責「申請復工」等語，即足證明原告自始即明知該
        焚化爐於訂約之時，已係處於停工狀態。而倘原告主張被告對此有所隱瞞，
        依舉證責任分配法則，亦應由原告負舉證責任，原告未舉證證明前，所指被
        告隱瞞云云之詞，自無可採。（況，倘有原告所指被告於招標時即予以隱瞞
        情事，則係招標訂約之時即已隱瞞，而非訂約之後始生此情事，則此亦屬侵
        權問題，而非契約訂定後之嗣后給付不能問題）。不唯如此，本件招標係於
        八十八年十二月底，而早於一年半前之八十七年六月十七日，原告即曾就系
        爭焚化爐代操作招標，參與投標，該次招標並因各投標廠商投標價額超過底
        價，而宣布廢標，該焚化爐即因招標不成而始終處於未為運轉之停工狀態，
        此有公開招標公告資料、原告萬力油壓公司招標資料、議價紀錄等影本各乙
        份可考（被證十一）。換言之，原告早於本件招標前之一年半，即曾參加系
        爭焚化爐代操作之投標，並知該次招標不成，系爭焚化爐已無人操作，停止
        運轉，益見其所辯不知悉該焚化爐業已停工超過一年以上云云之詞，殊無足
        取。
      (3)又系爭焚化爐於兩造訂約之時，雖已停工超過一年，惟卷附公民營廢棄物處
        理機構管理輔導辦法第三十條第一項第二款，超過一年未使用，僅為主管機
        關「得」撤銷許可之事由之一，並非當然遭到撤銷，未經撤銷以前，仍然有
        效。該焚化爐之操作許可，其有效期限係至八十九年七月廿二日，此有鈞院
        苗栗縣環保局調取之苗栗縣政府八十六年十月十三日八六府環三字第一二九
        四二三號函，可資證明。而原告訂約後於八十九年一月十九日向苗栗縣環保
        局申請操作許可之時（參見被證二），該焚化爐之操作許可尚未註銷，且依
        前引輔導辦法、及證人潘國燕之證述：許可核備雖超過一年以上，但未經註
        銷之前，仍屬有效，註銷只是行政機構所作的行政手續，與是否通過審查沒
        有影響，註銷後就要重新申請等語（鈞院九十年六以五日言詞辯論筆錄），
        系爭焚化爐雖已停工超過一年，但許可核備尚未遭到註銷，仍屬有效，且是
        否遭到註銷，亦顯與審查能否通過，毫無關連，則原告辯稱其未能通過審查
        取得操作許可，係因系爭焚化爐停工超過一年以上所致云云，即顯非可採。
      (4)再，解釋意思表示，應採求當事人之真意，不得拘泥於所用之辭句。依上引
        招標須知、合約之約定：「得標廠商得標後應．．．協助本院取得第二類廢
        棄物處理操作復工許可，並提供申請所需之相關證件及處理操作人員。」，
        「合約簽訂後，甲方檢齊原有已停止運轉之焚化爐相關資料及設備造冊點交
        乙方，由乙方派員接管，免費負責改善修護甲方焚化爐（含廢水處理系統）
        ，使能正常運轉，並向環保機關登記申請復工」，且原告復早於訂約之時，
        即確知該焚化爐係處於已停止運轉超過一年狀態，已如前述，卻依約應負責
        予以修繕使能正常運轉、並取得主管機關操作許可，則就整體文句之精神及
        涵義言，上述招標須知及合約中所使用之「取得操作復工許可」、「登記申
        請復工」乙語，解釋上，即不應泥於其文字，而應泛指足使主管機關審查通
        過，取得操作許可，而使系爭已停工之焚化爐得重新恢復運轉之一切方式而
        言。依此，則無論其申請許可之程序如何、是否所謂「復工申請」與「重新
        申請」有所不同、是否主管機關不同，均非所問，顯均屬原告應自行負責解
        決之契約義務，原告推稱：不知焚化爐停業已逾一年，申請許可程序不同，
        訂約時未予慮及云云，顯均係卸責之詞，自不足採。
    ３綜上，原告依約有修繕系爭焚化爐並申請取得操作許可之義務，惟因原告未盡
      此義務，致申請未准，原告嗣亦未依約履行契約內容，此純係可歸責原告自身
      事由所致，並非被告不為履約或有何可歸責之事由，則原告於八十九年四月七
      日所為解約通知，即於法不合，難生效力，原告據以請求解約後之損害賠償，
      亦屬無理由，應予駁回。
（九）原告於八十九年四月七日之解約行為不合法，尚不生解約之效力：
    １如前所述，依兩造於八十八年十二月間訂定之系爭焚化爐代操作合約書所示，
      原告負有免費修繕該已停工之焚化爐，使能正常運轉、並取得主管機關操作許
      可之義務。而，系爭焚化爐嗣未能通過審查取得操作許可，並非因系爭焚化爐
      停工超過一年之原因所致，而係在於原告未盡修繕義務，致審查委員無法判斷
      機件是否正常運作所致，此有證人潘國燕之證詞、及審查會議紀錄可稽，此即
      屬可歸責於原告自身之事由，則原告於八十九年四月七日來函通知解約，即顯
      不合法，不生解約效力。
    ２退言之，即縱兩造間訂定之系爭合約書所載「復工申請」乙詞，應依原告主張
      ，採嚴格文義解釋，專指焚化爐停工後之「復工」，而非「重新申請」，但依
      約原告仍負有義務向主管機關「申請復工」。而其申請復工無法通過時，充其
      量亦僅屬不可歸責於原告之事由而已，此亦顯非可歸責於被告之事由所致，蓋
      系爭焚化爐早於招標、訂約之時，即已處於停工狀態，此亦為原告所明知，而
      非訂約之後始因被告之行為令其處於停工狀態。易言之，被告於訂約之後尚無
      任何違反合約義務之行為，即無從指有何可歸責之事由。既非可歸責於被告，
      則原告於八十九年四月七日來函通知解約，亦顯屬不合法。況倘無法取得許可
      申請復工之原因，確如原告所主張，係因系爭焚化爐停工超過一年，致與相關
      復工申請規定不符，而無法申請所致（此種說詞顯與法律規定、證人潘國燕證
      詞、及審查會紀錄有所不符），但兩造於訂約之時，該「停工超過一年」之事
      實既早已存在，若因此而於法律上無法申請復工，此亦顯屬民法第三百四十六
      條契約自始客觀不能之問題，原告仍非得依債務不履行規定據以解除契約，其
      於八十九年四月七日所為之解約行為，仍屬不合法。
（十）系爭合約早於八十九年四月二十六日已經兩造合意終止：
    １如前所述，兩造嗣於八十九年四月廿六日進行協調，並作成被證五、協調會議
      紀錄（參見被證五），雖原告僅承認有派員代表參與協調，而以未於該紀錄簽
      名為由，否認雙方有達成該協調會議紀錄所載之決議內容，但：
      (1)契約之成立或終止，除法律另有規定需完成一定要式行為外，僅須兩造口頭
        合致即足。該份協調紀錄雖製成後未經原告簽章，但依證人黃銘喜、謝發隆
        二人到庭經隔離訊問，均同證稱：該紀錄記載之四項決議，係八十九年四月
        二十六日兩造代表人員協調討論後所達成，並由會議主持人即苗栗醫院院長
        逐一宣讀給原告公司代表確認無誤才紀錄的（鈞院九十一年三月十四日筆錄
        ）。按被告為公立醫院，而證人黃銘喜、謝發隆二人雖為被告僱用職員，但
        身分形同公務員，尚無偏頗被告之必要，則彼等就所掌職務事項按實而為之
        紀錄及陳述，應屬可信。該會議所載決議事項既經兩造代表人員協商達成，
        並經主持人逐一宣讀予原告代表人員確認無訛，即縱未據原告之簽章，即已
        生拘束原告之效力。
      (2)再，衡之常情，有會必有議，而會議結果即有決議共識存在。系爭焚化爐之
        所以要招攬他人代操作，其緣由係因被告為醫療院所，產出大量醫療廢棄物
        ，需為清除處理，但清除處理費用不貲，而被告雖有焚化爐設備，但本身無
        操作執照，倘能招攬具有資格之廠商予以維修及操作該焚化爐，即能解決自
        身廢棄物問題，並省卻公帑，但免為承攬廠商吃虧，亦允許承攬廠商利用該
        焚化爐之容量，清除處理第三人之廢棄物，以支應其維護操作焚化爐之費用
        。因此緣由，依約廠商於訂約之後，即應負責修繕及申請許可，並免費清理
        被告產出之廢棄物（原告公司係將此廢棄物委交吉泰公司處理）。嗣因原告
        未能取得系爭焚化爐之操作許可，其恐依約繼續維修及申請，所需時日過長
        （雙方契約只有一年），而能否取得許可亦尚在未定之天，其不僅無法如所
        預期能處理他人廢棄物以為牟利，反須負責被告之清理費用及焚化爐維修費
        用，始於被告催促下，仍不願依約履行，反來函表示欲為解約，雙方即產生
        問題需為解決，始有該次協調會之召開。既召開協調會，當然係針對已產生
        之問題予以溝通解決，包括：原訂合約是否應為終止抑繼續？倘欲繼續，則
        焚化爐是否即應先行維修並申請許可，否則一切俱屬空談？焚化爐許可未取
        得以前，被告產出之廢棄物是否仍由原告繼續負責處理？兩造就此問題協調
        結果，原告仍欲利用被告之系爭焚化爐，但因申請許可何時完成尚未可知，
        原告於取得許可前不願繼續清除被告之廢棄物，故自八十九年五月一日起，
        該廢棄物改由被告自付費用予清除公司（決議第二點），之前四個月由原告
        委託吉泰公司處理之費用單價並予確定（決議第三點），而原告既仍欲繼續
        利用被告焚化爐，前提即須先予以修繕並申請取得許可，雙方再行議定契約
        內容、契約期限及條件（決議第四點），焚化爐復工以前，原約既無法達成
        目的，且應俟申請復工後再議定契約內容，即應暫時予以終止（決議第一點
        ）。自上述訂約目的、履約障礙、及所得決議內容觀之，該會議紀錄所載內
        容確即應屬針對解決問題所為協調後產生之正常結論，並符合常理常情。反
        觀證人即原告公司代表陳石海、陳傳裕等人雖到庭證稱：協調會中，原告公
        司表示願花費五千萬元做一座新的焚化爐重新申請，但因申請需時過長，故
        要求訂定二年合約云云，但試想，倘原告公司有意願花費五千萬元鉅資重新
        起建新爐之事，則儘可自己覓地設置即可，不僅日後該新爐歸原告所有，原
        告亦可全權決定如何利用，尚無須另與被告訂約，反受限於被告，更無須二
        年合約屆滿之後，新爐不歸原告、反歸被告所有之問題。則衡諸常理，原告
        又豈可能為此？僅此乙端，即足徵知證人陳石海、陳傳裕之詞，委與常情不
        符，殊無可採。
      ２上開四月二十六日協調會議紀錄既屬可信，依該決議第一點、第四點所示，
        兩造原訂之合約即已終止失效，而原告倘欲再與被告另訂新約，其前提即須
        先修繕系爭焚化爐並申請許可。原訂合約既已終止失效，則原告依其主張之
        契約解除后之法律關係為本件請求，即顯為無據。
（十一）退步言，即縱四月二十六日之終止合意不成立，但兩造合約關係亦已據被告
        於八十九年十一月七日通知解約，並因契約期滿而失效：
      １即縱上開四月二十六日協調會議紀錄因未經原告簽認，而難認有拘束原告之
        效力，但此亦僅使雙方之終止合意不成立，原約繼續存在而已。而依原約規
        定，原告仍負有修繕系爭焚化爐，使能正常運轉並申請許可之義務，但原告
        屢經被告催促，仍拒為修繕及申請許可，則其咎責仍在原告自身，被告仍無
        任何違約行為或有可歸咎之事由。
      ２原告拒為修繕之違約情事持續至八十九年十一月七日時，復因其非法掩埋廢
        棄物之違規行為，且又遭到註銷其操作許可（參見被證九），已構成原約所
        定之被告行使解除權事由（參見招標須知第玖條第三項第一款），被告即據
        此發函通知解除原約（被證十一），契約更於八十九年十二月卅一日即期限
        屆至（參見合約第四條）。原約既係因可歸責於原告事由，而非可歸責於被
        告事由，而由被告行使解除權予以解除，或因不可歸責於被告之事由而因期
        限屆滿消滅，原告自無從依解除權行使後之法律關係為本件請求，亦極明確
        。
（十二）對原告主張各項請求內容之答辯：
      １有關焚化爐周邊設備四十七萬二千五百元、零組件設備一百三十四萬四千元
        部分（即原證十發票、原證二二照片）：
        (1)原告提出之發票（原證十），被告否認其形式之真正。且，原告聲稱其早
          於八十九年一月十九日即已修繕完畢並提出申請復工云云，但上開發票卻
          載日期為八十九年一月二十一日、二十六日，已難認原告果於完成修繕之
          前，確有採購該設備作為維修之用。而況，依其提出之照片所示，其主張
          之更新增修設備計有：(1)一次燃燒機、(2)進料設備、(3)誘引風機、(4)廢水
          處理系統、(5)除霧器、(6)加氧泵、(7)其他周邊之控制系爭及二次處理系統
          （原證二二），但以照片所示各該設備之陳舊情形以觀，顯無法認係有新
          為更換之跡象。且，依狀呈工程合約書影本二份所示（被證十二），被告
          之系爭焚化爐於八十五年四月、六月間，即由原告公司二次予以更新設備
          維修，而原告主張之上開各項設備，俱在該次更新維修之列，有該工程合
          約所附之材料規格表可稽，該焚化爐復又於原告為此維修未幾即已停工，
          亦委無再為更換之必要，況原告於本件契約訂定之後申請復工時，又因機
          件係屬陳舊，審查委員無法判斷是否可為運轉致未通過審查，自難認原告
          果有其主張之更新設備之事實。
        (2)再，原告雖主張上開其所更新之設備俱已附合於系爭焚化爐，惟尚非事實
          。依原告提出之上開照片所示，焚化爐之整體係由各項設備零件組合而成
          ，各項設備既可更換，即無不得原物拆卸，此觀照片(7)所示，原告既得將
          舊誘引風機予以折卸，則新機即無不得予以拆卸之理。
      ２申請復工費用一百萬元部分（原證二十）：
        (1)該費用之憑據為潔境公司出具之「報價單」，並非收據或付款憑據，被告
          否認其形式及內容之真正。
        (2)且依該份報價單之內容，計含十個工作項目，其中１、２、３項之復工計
          畫書、復工報告書、申請書列為二十五萬元，但依被告前呈之「第二類廢
          棄物處理廠操作許可申請書」（該申請書係八十九年一月十九日提出申請
          ），幾乎係被告將系爭焚化爐相關文件及資提供予原告後，由原告將內容
          略作修改即行提出而已，此自該申請書第一部分之資料，泰半係被告及該
          焚化爐之文件，其第二部分「苗栗縣區域性醫療網廢棄物共同聯合處理計
          畫書」，則係被告原留存之八十五年十二月間之資料，原告全未更動，其
          第三部分之﹁處理設施處理量問卷調查評鑑標準作業程序」，亦係被告原
          留存之八十六年五月六日之資料，原告亦毫無修改，即足證明。且依審查
          會議紀錄第三頁所示：「蘇艾委員：１、相關資料不夠詳盡未能完整表達
          整體營運操作組織」等語，即足徵知該計畫書之內容草率簡略，則又豈何
          須花耗廿五萬元費用？又其中４、５兩項之檢測採樣分析計十五萬元，依
          審查會議紀錄第二頁所示：「丁力行委員：３、無檢測數據如何證明此爐
          有效？應補檢測數據後提報再審」等語，即足證明上開報價單所列試燒、
          檢測、採樣分析云云，根本是虛妄。再，報價單中第４項所謂「二類甲級
          處理申請」，不知內容為何，竟列載四十萬元；第７項交通差旅費列載五
          萬元，不知如何計算？而薄薄乙本申請書、甚至內容俱係被告交付之資料
          毫未修改即予影印編出，竟列出打字、印刷、裝訂費用為十二萬元，又毫
          無任何資料收集，卻於第９項中列為七萬元，此俱顯見上開報價單內容迥
          然不實。原告主張有此費用存在云云，殊難令人置信。
      ３代清除醫療廢棄物費用四十四萬一千五百五十八元部分（參見原證十一）：
        (1)上開費用係自八十九年一月七日起至六月二日止清除廢棄物之費用，但自
          八十九年五月一日起，上開清除廢棄物費用即依兩造於四月廿六日之協調
          會議決議，改由被告自行負擔。
        (2)再，上開費用，依原證十一、由兩造及吉泰公司訂定之「感染性醫療廢棄
          物代清理合約書」，係由吉泰公司負責清運（見該約第五條）、付款則由
          被告逕交吉泰公司（參見該約第九條），如生訴訟時，則以彰化地院為第
          一審管轄法院（該約第十五條），易言之，費用請求權在第三人吉泰公司
          ，而非在原告。
      ４人事費用九萬六千元（參見原證十二）：原告所提出之證據為原告公司申報
        員工健保資料表，充其量僅足證明原告公司有自行僱用該員工而已，但薪資
        多少？有無支出？尚有未明。而況，原告本身尚有其他業務，該所僱員工是
        否用於處於其他業務、而非專門處理本件履約事務？是否有僱員專門處理本
        件履約事務之必要（尤其原告主張之修護及申請事務既已均委外，又何需另
        僱員處理？而若無必要性，則此費用亦顯係原告自身管理效率不彰，所滋生
        之費用，原告顯就此損害發生有民法第二百十七條第一項之與有過失）？亦
        俱有未明，難認此部分係屬可採。
      ５所失利益九百五十一萬五千元部分：
        (1)原告雖提出其於八十九年一月十二日與潔淨公司訂定之合約書（即原證十
          三），作為此項請求之計算依據，然被告茲先否認該合約之形式及內容真
          實。
        (2)其次，依該原告與潔淨公司所訂合約記載，原告代潔境公司處理每月三十
          噸之廢棄物，但，系爭焚化爐之處理容量亦僅不過每月三十噸而已，有卷
          附原告提出申請許可時之「第二類廢棄物處理廠操作許可申請書」、一、
          申請書（第一頁）之處理數量欄記載可稽，而原告尚須依約處理被告自身
          產出之醫療廢棄物，則又如何再利用該爐另處理潔境公司之每月三十噸廢
          棄物？僅此乙端，即足徵知該合約書顯係原告勾串潔境公司所臨訟偽製，
          並無足採信。
        (3)再者，民法第二百十六條第二項所謂之所失利益，並非指僅有取得利益之
          希望或可能而已，而必須具有客觀的確定性及可行性，始足當之（參見最
          高法院六九年台上字第二五０四號判決；孫森焱著，民法債編總論，七十
          一年三月四版、第三二八頁）。而原告提出之該合約書所載日期為八十九
          年一月十二日，當時原告雖已與被告訂約，唯依約其應使系爭焚化爐恢復
          正常運作、並取得許可，方能利用該焚化爐處理第三人之廢棄物。而原告
          主張其係於一月十九日始行修繕完畢始提出申請，已如前述，易言之，其
          與潔境公司簽訂上開合約之時，根本尚未完成修繕及提出申請，焚化爐能
          否正常運轉尚未可知，且申請審查准否亦尚在未定之天，並非一俟申請即
          當然可以核准，則原告於此之前所為任何利用系爭焚化爐之計劃，顯即不
          具有客觀之確定性，而繫於機件能否修復至可正常運作及審查之准否，此
          自其申請審查時，雖已提出營運計劃，卻遭審查委員會不予認可准許，即
          可證明。既非具有客觀確定性之計劃，即無從產生民法第二百十六條之所
          失利益，亦極明確（至於原告訂定該約後，是否因無法履行而應對第三人
          潔境公司負賠償責任，亦係因其於計劃無法確定掌握之前即自行訂約所致
          ，而屬其自身事由所生之責任，與被告無干）。
        (4)再，原告為此所失利益之計算時，雖主張有扣除焚化爐之折舊及場地費用
          每月三萬五千元，但依上開「操作許可申請書」中之第二部分─苗栗縣區
          域性醫療網廢棄物共同聯合處理計劃書、第（五）項營建成本管理乙章所
          載，系爭焚化爐操作之人事費用、設備運轉費用、折舊費用，合計每月需
          一百三十三萬五千三百九十四元，此尚不包括廢棄物運送至焚化爐之清運
          費用，顯然原告主張操作該焚化爐應為扣除之成本每月三萬五千元，亦不
          實在。
（十三）本件經鈞院向行政院環保署函查有關廢棄物處理廠操作許可「復工申請」及
        「重新申請」二者之審查程序有無歧異乙事，函查結果，依卷附行政院環保
        署九十一年九月二日環署廢字第○九一○○五五五七九號函覆所示，廢棄物
        清理法對該二項申請之審查程序並未規範，再依卷附同署八十九年六月二十
        二日（八九）環署廢字第○○三○○五八號函亦載明：「廢棄物清理法對事
        業機構（含廢物清除、處理機構）因違反法規情節重大之停工或停業處分程
        序並未規範，亦無任何有關復工之規定。惟事業機構經主管機關處以停工處
        分，必肇因於違反廢棄物清理法之相關規定，而停工係為防止違法情事及所
        所致環境污染情形之持續或擴大，並期於復工後不再重蹈違法及污染情事。
        因此復工必當以其原有情形已改善完成、其原先因違法導致環境之污染已清
        理完成，且復工後不致再發生原違法情事為其充分且必要之條件」等語。易
        言之，無論是「復工申請」或「重新申請」，二者之審查程序並無區野，其
        審查重點，端在該廢棄物處理廠之操作日後是否會造成污染而已，尚非如原
        告所主張：「復工申請僅係文件書面審查、重新申請則完全不同，二者有重
        大歧異」云云。上開二種申請之審查程序既無不同，且審查重點均在於是否
        造成污染，則原告依系爭焚化爐代操作合約，對該已停工之焚化爐，所應負
        免費修繕、使能正常運轉、並取得主管機關操作許可之義務，即不因該合約
        文字係載為「復工申請」或其他名稱而有所不同。而系爭焚化爐嗣未能通過
        審查取得操作許可，並非因系爭焚化爐停工超過一年之原因所致，而係在於
        原告未盡修繕義務，致審查委員無法判斷機件是否正常運作所致，此即屬可
        歸責於原告自身之事由，則原告於八十九年四月七日來函通知解約，即顯不
        合法，不生解約效力。原告嗣經被告多次促其迅速修繕焚化爐並向主管機關
        申請取得操作許可，原告均置之不理，則原告顯已因可歸責於其自身之事由
        而未為給付，並非被告不為給付，則原告請求損害賠償，更屬無據。
三、證據：提出下列文書為證：
    附表一：苗栗醫院焚化爐代操作外包執行時程表。
    被證一：行政院衛生署苗栗醫院公告、焚化爐代操作投標須知、開標單、招標單
            、及上開代操作合約書等影本一份。
    被證二：苗栗醫院八十九年一月十九日苗醫總字第三一七號函、苗栗縣環保局八
            十九年一月二十七日八九環三字第一四一一號函、行政院環保署中部辦
            公室八十九年一月三十一日八九環署中室字第○○○二七六三號函及該
            署八十九年三月九日八九環署中室字第○○○三四○四號函等影本各一
            份。
    被證三：行政院環保署審查會會議紀錄影本一份。
    被證四：苗栗醫院八十九年三月三日苗醫總字第九五三號函、苗栗縣政府八十九
            年三月十三日八九府環字第八九０八０００三００號公告函影本一份。
    被證五：八十九年四月二十六日之協調會會議紀錄影本一份。
    被證六：苗栗醫院八十九年五月十二日苗醫總字第二四０八號函影本乙份。
    被證七：八十九年六月二十八日之協調會會議紀錄影本一份。
    被證八：八十九年八月十六日之協調會議紀錄影本一份。
    被證九：台中縣政府八十九年九月十五日八九府環四字第０四０二四九函、剪報
            、原告公司違法違規紀錄等影本各一份。
    被證十：苗栗醫院八十九年十一月七日苗醫總字第五五七九函影本一份。
    被證十一：公開招標公告資料、原告萬力油壓公司招標資料、議價紀錄等影本各
              一件。
    被證十二：工程合約書影本二份。
丙、本院依被告聲請向苗栗縣政府環境保護局調取被告申請廢棄物處理場操作許可之
    相關文件，並依職權向環保署查詢第二類廢棄物處理廠操作許可之復工申請及重
    新申請之審查程序。
    理      由
一、被告之法定代理人原為陳進堂，嗣於九十年十二月四日變更為乙○○，復於九十
    一年六月十四日變更為張景年，此有行政院衛生署九十年十二月四日九十衛署中
    字第九六○○六七九號函、九十一年六月十四日九一衛署中字第○九一九六○○
    二八七號函（均影本）各一件附卷可稽，且被告分別於九十一年一月八日、九十
    一年月八日以書狀聲明由乙○○、張景年承受訴訟，而上開書狀均已交原告收受
    ，合先敘明。
二、原告起訴主張其於八十八年十二月與被告簽立焚化爐委託代操作合約，由原告負
    責處理被告所產出之感染性事業廢棄物，及被告所有之焚化爐操作、設備維護事
    宜，原告則享有利用被告之焚化爐設備，於每月三萬公斤之範圍內，接受其他醫
    療院所委託代處理感染性事業廢棄物之權利，合約期間自八十九年一月一日起迄
    同年十二月三十一日止，簽約後，原告即依合約之規定，將被告每天所產生之醫
    療廢棄物，運送到合法之焚化處理廠處理，並由原告代運清運及焚化處理之全部
    費用，並為改善修護被告之焚化爐（含廢水處理系統），更新該焚化爐之燃燒設
    備、進料設備、誘引風機、廢水處理設備、除霧氣、加氧泵及其他周邊設備之更
    新及修護，而使該焚化爐得以正常運作，並協助被告辦理焚化爐之復工申請與試
    燒程序。詎被告之焚化爐因停工超過一年，致於八十九年三月十三日遭苗栗縣政
    府公告註銷第二類廢棄物處理廠操作許可，原告始知，被告於招標該代操作合約
    之初，即隱瞞該焚化爐停工超過一年之事實，次於合約簽訂之後，亦未檢具原有
    停工運轉之焚化爐相關資料予原告，該合約因可歸責於被告之事由致使無法履行
    ，原告不得已於八十九年四月七日發函通知被告解除合約，兩造間契約既經解除
    ，被告即應依民法第二百五十九條第三款規定加倍返還定金，並應依民法第二百
    十條、二百二十六條規定，賠償原告所受損害亦即被告所負之回復原狀與不當得
    利返還義務，計三百三十五萬四千零五十八元，及原告所失利益九百五十一萬五
    千元，並返還履約保證金二十萬元，總計一千三百零六萬九千零五十八元。
三、被告則以：兩造間確訂有系爭八十八年十二月行政院衛生署苗栗醫院焚化爐委託
    代操作合約書，依約原告須具有甲廢棄物處理許可證，並雇有甲級廢棄物處理技
    術員一人以上，並協助被告取得第二類廢棄物處理操作復工許可，並提供申請所
    需之相關證件及處理操作人員，倘原告曾涉及違約及停業部分、或曾有不良紀錄
    ，被告得取銷其得標資格。嗣合約簽訂後，被告即依約將該焚化爐及相關資料點
    交原告，由原告依約負責修護，並由原告於八十九年一月十九日準備第二類廢棄
    物處理廠操作許可復工申請書及相關資料後，由被告具名向苗栗縣環保局提出申
    請，詎行政院環保署於八十九年二月二十一日審查結果，因焚化爐之設備未全面
    檢修及試轉，無法確定配備機件功能運作情形，且申請資料不夠詳盡，致申請並
    未通過遭到退件，而被告之焚化爐原本即有取得第二類廢棄物操作許可，雖自八
    十七年七月一日起申報暫停使用，但該許可並未遭撤銷，卻因該次審查未通過，
    而原告又拒未再依約修護及準備文件為申請許可復工，致原告之操作許可，竟遭
    到苗栗縣政府於八十九年三月十三日公告註銷。原告依約本負有免費修繕焚化爐
    使能正常運轉，並申請復工之義務，卻因可歸責於自身事由，違約未盡合約義務
    ，致行政院環保署查操作許可未能通過，甚且肇致被告本即具有之操作許可遭到
    註銷，其咎在原告，且違約之一方端在原告，已極明顯。又原告自八十九年一月
    起，即多次違法違規、非法掩埋廢棄物，遭到主管機關告發處罰，更於八十九年
    九月十五日，遭台中縣政府註銷其第一類甲級廢棄物清除、及處理廠操作許可，
    喪失代操作處理廢棄物之資格，詎原告卻於八十九年十月廿二日以烏日明道郵局
    第二四七號存證信函，諉稱：被告違約，解除雙方所訂代操作合約云云，被告則
    以原告屢次違約不履行債務，且又有不良紀錄、嗣並喪失甲級操作許可，更屬給
    付不能，而此等事由俱係可歸責於其原告本身之事由所致，遂於八十九年十一月
    七日發函通知解除兩造間之合約關係。原告依約有修繕系爭焚化爐並申請取得操
    作許可之義務，惟因原告未盡此義務，致申請未准，原告嗣亦未依約履行契約內
    容，此純係可歸責原告自身事由所致，並非被告不為履約或有何可歸責之事由，
    則原告於八十九年四月七日所為解約通知，即於法不合，難生效力，而系爭合約
    復經兩造於八十九年四月二十六日合意終止，原告據以請求解約後之損害賠償，
    顯屬無理由，應予駁回等語資為抗辯。
四、兩造不爭執之點：
（一）本件被告於八十八年十二月間，公告招標被告醫院焚化爐代操作之業務，經原
      告參加投標，並於八十八年十二月十五日得標後，兩造訂定系爭八十八年十二
      月行政院衛生署苗栗醫院焚化爐委託代操作合約書（下稱代操作合約），約定
      合約期間自八十九年一月一日起迄同年十二月三十一日止，共計一年，合約簽
      訂後，由被告（即甲方）檢具原有已停止運轉之焚化爐相關資料及設備造冊點
      交原告（即乙方），原告應派員接管，並應負責免費修護焚化爐（含廢水處理
      系統）使能正常運轉，並向環保機關登記申請復工，原告則負處理被告產出之
      感染性事業廢棄物及焚化爐操作、設備修護、廢氣排放檢測等工作，原告須檢
      齊原有設備造冊點交被告，恢復原狀，原告所增修焚化爐之設備為被告所有，
      原告不得提出任何補償，合約期間，倘原告有違反合約規定，經被告通知限期
      改善而不於期限內改善者，或有發生變故不能履行合約責任者，被告得隨時解
      除本合約，並沒收履約保證金，原告不得提出異議或要求任何賠償，原告於訂
      約時需繳交十萬元之履約保證金，於合約終止時，如未違反本合約有關規定，
      則被告予無息退還。原告則得利用該焚化爐設備，於合理處理量範圍內，接受
      其他醫療院所委託處理之感染性醫療廢棄物，此為兩造所是認，並有焚化爐代
      操作合約書、焚化爐代操作投標須知、開標單、招標單各一件附卷可稽。
（二）合約簽訂後，由原告於八十九年一月十九日準備第二類廢棄物處理廠操作許可
      復工申請書及相關資料，以被告之名向苗栗縣環保局提出申請，經該局轉報行
      政院環保署中部辦公室，由該署定於同年二月二十一日開會審查，惟並未通過
      審查而遭到退件，此為兩造所不爭執，並有被告之八十九年一月十九日苗醫總
      字第三一七號函、苗栗縣環境保護局八十九年一月二十七日八九環三字第一四
      一一號函、行政院環境保護署中部辦公室八十九年一月三十一日八九環署中室
      字第○○○二七六三號函及八十九年三月九日八九環署中室字第○○○三四○
      四號函各一件附卷可參。
（三）被告焚化爐之第二類廢棄物操作許可，自八十七年七月一日起申報暫停使用，
      並於八十九年三月十三日經苗栗縣政府公告註銷，此為兩造所是認，並有苗栗
      縣政府八十九年三月十三日八九府環字第八九０八０００三００號公告一件在
      卷可按。
（四）原告於八十九年四月七日以台中法院郵局第八二七八號存證信函，通知被告解
      除合約，並請求其賠償損害，此有該存證信函在卷可稽。
五、原告主張被告有給付不能情事存在，其得依法解除契約等情，則為被告所否認，
    並以前揭情詞置辯。經查：
（一）兩造於「行政院衛生署苗栗醫院焚化爐委託代操作合約書」（下稱焚化爐委託
      代操作合約書）第三條約定：「三、乙方（即原告）工作內容：（一）負責處
      理甲方（即被告）所產出之感染性事業廢棄物，及甲方（即被告）焚化爐操作
      事宜（一週至少一次）。（二）焚化爐及週邊設備發生故障須負責盡速修護處
      理，如一週內不能恢復正常運轉則須將甲方（即被告）所產感染性事業廢棄物
      依法暫時清運至合格之處理場處理，並不得要求計價補償。（三）焚化爐廠址
      環境清維護。（四）按法規環保署認可之代檢測業做廢棄排放檢測，提交甲方
      申報備查用。（五）需依現行環保單位公告之規定操作維護作成紀錄，以提交
      甲方申報備查用。」；第五條約定：「操作費用：（一）甲方（即被告）應每
      月付給乙方每月焚化爐運轉費用共計新台幣零萬零千零百零十零元整。（二）
      乙方（即原告）需設獨立電錶、水表、電費、水費由乙方自行負擔。」；第六
      條約定：「合約簽訂後，甲方（即被告）應檢齊原有已停止運轉之焚化爐相關
      資料及設備造冊點交乙方，由乙方派員接管，免費負責改善修護甲方焚化爐（
      含廢水處理系統）使能正常運轉，並向環保機關登記申請復工。（二）合約期
      間滿，乙方需檢齊原有設備造冊點交甲方，恢復原狀；乙方增修焚化爐之設備
      為甲方所有，乙方不得提出任何補償。」；第十五條約定：「（一）合約期間
      ，乙方得就甲方焚化爐設備之合理處理量（每月三○○○○公斤）範圍內，接
      受其他醫療院所委託代處理感染性醫療廢棄物。：：：（三）甲方設備折舊費
      用由乙方每月操作維護費用扣抵，但乙方於營運日起須繳交場地使用費每月新
      台幣三萬五千元整給甲方。」；第十六條約定：「本合約如有未盡事宜，悉依
      有關法令規定辦理。」。
（二）按稱承攬者，謂當事人約定，一方為他方完成一定之工作，他方俟工作完成，
      給付報酬之契約，民法第四百九十條第一項定有明文。本件被告委由原告處理
      理被告所產出之感染性事業廢棄物及被告之焚化爐操作事宜，並由被告檢齊原
      有已停止運轉之焚化爐相關資料及設備造冊點交原告，由原告派員接管，免費
      負責改善修護被告之焚化爐（含廢水處理系統）使能正常運轉，並向環保機關
      登記申請復工事宜，原告之操作費用為零，惟合約期間原告得就被告焚化爐設
      備之合理處理量（每月三○○○○公斤）範圍內，接受其他醫療院所委託代處
      理感染性醫療廢棄物，是兩造間所訂系爭焚化爐委託代操作合約書，其中就焚
      化爐之操作、改善維護及復工申請部分，約定由原告為被告處理焚化爐之操作
      事宜，並由被告檢齊原有已停止運轉之焚化爐相關資料及設備造冊點交原告，
      由原告派員接管，免費負責改善修護被告之焚化爐（含廢水處理系統）使能正
      常運轉，並向環保機關登記申請復工事宜，由原告為被告完成焚化爐之操作、
      改善修護及申請復工等一定工作，而兩造雖約定原告之操作費用為零，惟兩造
      約定於合約期間原告得就被告焚化爐設備之合理處理量（每月三○○○○公斤
      ）範圍內，接受其他醫療院所委託代處理感染性醫療廢棄物，是兩造間就焚化
      爐操作、改善維護及復工申請部分，亦約定原告得向被告請求工作之報酬，其
      報酬即為原告得就被告焚化爐設備之合理處理量（每月三○○○○公斤）範圍
      內，接受其他醫療院所委託代處理感染性醫療廢棄物，堪認兩造間就被告之焚
      化爐操作、改善維護及復工申請部分，可定性為民法之「承攬契約」，被告為
      定作人，原告乃承攬人，故兩造間關於焚化爐之復工申請部分，屬於承攬契約
      ，則依民法第五百零七條規定，倘復工申請之工作需被告之協力行為始能完成
      者，而被告不為其行為時，為承攬人之原告得定相當期限，催告為定作人之被
      告為之，如被告不於相當期限內為其行為者，則原告得解除契約，並得請求賠
      償因契約解除而生之損害。
（三）又兩造間就焚化爐之復工申請部分，既應定性為民法上之承攬契約，且兩造之
      代操作合約約定原告所承攬之焚化爐復工申請工作，被告負有提供原有已停止
      運轉之焚化爐相關資料及設備造冊點交原告接管該焚化爐之協力義務，則原告
      以被告未檢具原有停工運轉之焚化爐相關資料予原告為理由而主張解除契約乙
      節，即須依民法第五百零七條第一項規定，定相當期限催告被告為協力行為，
      而被告仍未於所定限內為其協力行為時，原告始得依同條第二項解除契約。觀
      諸原告於八十九年三月九日所寄之萬裕字第○八○八一一號函係記載：「：：
      二、本公司（即原告）早已將貴院（即被告）之焚化爐整修完成，但貴院至今
      仍未依合約規定將原有已停止運轉之焚化爐相關資料及設備造冊交予本公司，
      請貴院儘速交予本公司。」等語，雖有催告被告應為檢齊焚化爐相關資料及設
      備造冊點交予原告之協力義務之意，惟原告並未於該函文中明確定相當期限催
      告被告為該協力行為，雖原告復於八十九年四月七日以台中郵局第八二七八號
      存證信函為解除契約之表示，惟因原告就其以被告未檢齊原有已停止運轉之焚
      化爐相關資料及設備造冊點交原告為理由，而主張解除契約部分，原告所為之
      履行協力義務之催告並未定相當期限，原告於八十九年三月九日所發函文自不
      生催告效力，不能認已具備解除權行使之要件。
（四）再者，原告係於修繕被告之焚化爐後，於八十九年一月十九日，以被告名義，
      檢附被告醫院申請第二類廢棄物處理廠操作許可核備申請文件，包括申請表、
      公司執照、商業登記證或政府機釋核登記證明文件、負責人身份證明文件影本
      、廢棄物處理術員合格證書及任職證明文件影本、省（市）主管機關核准得以
      核准文件及其他經金張機關指定之申請資料，向苗栗縣環境保護局提出復工申
      請，復經苗栗縣環境保護局於八十九年一月二十七日將上開資料檢陳行政院環
      境保護署中部辦公室鑒核，經行政院環境保護署於八十九年一月三十一日收訖
      審理，此有行政院衛生署苗栗醫院八十九年一月十九日苗醫字三一七號函、苗
      栗縣環境保護八十九年一月二十七日八九環三字第一四一一號函、行政院環境
      保護署中部辦公室八十九年一月三十一日八九環中室字第○○○二七六三號函
      各一件附卷可參，並經本院向苗栗縣政府環境保護局調閱上開第二類廢棄物處
      理廠操作許可核備申請文件查明屬實，復為原告所是認，足證原告顯已就焚化
      爐進行修繕，並依被告提供之系爭焚化爐相關資料，以被告名義向苗栗縣環境
      保護局為復工申請，是原告主張被告未交付焚化爐相關資料、未將焚化爐交其
      接管修繕云云，顯與事實不符。則原告主張以被告未檢齊原有已停止運轉之焚
      化爐相關資料及設備造冊點交原告為理由，而主張解除契約云云，自屬無據。
（五）另本件原告主張因被告於招標該代操作合約之初，即隱瞞該焚化爐停工超過一
      年之事實，該合約因可歸責於被告之事由致使無法履行，而主張解除契約並請
      求被告賠償其損害乙節，亦為被告所否認。經查：
    １本件原告以被告於招標該代操作合約之初，即隱瞞該焚化爐停工超過一年之事
      實，致契約不能履行為理由，主張其得解除契約云云，然為被告所否認。查被
      告之焚化爐代操作投標須知第捌條第二項即明載：「得標廠商得標後應依跑保
      局設置廢棄物處理專責人員規定申報廢棄物處理專責人員，並協助本院取得第
      二類廢棄物處理操作『復工許可』，並提供申請所需之相關證件及處理操作人
      員」，而兩造之代操作合約第六條第一項亦記載：「合約訂定後，甲方（即被
      告）檢齊『原有已停止運轉之焚化爐』相關資料及設備造冊點交乙方（即原告
      ），由乙方負責免費改善修護使能正常運轉，並向環保局申請復工登記」，是
      依投標須知及兩造之代操作合約之記載，原告之工作既包括焚化爐之復工申請
      ，顯見被告並未於訂約時隱瞞焚化爐已停止運作之事實，且原告既知其給付義
      包括焚化爐之復工申請，則被告之焚化爐處於停工狀態之事實，亦應為原告所
      明知。另觀諸被告提出之公開招標公告資料、原告萬力油壓公司招標資料、議
      價紀錄所示，原告曾於八十七年六月十七日參與被告就系爭焚化爐之代操作所
      為之公開比價，惟公開比價結果，無人得標等情，衡情原告應可得而知被告自
      斯時起，系爭焚化爐已無人操作，停止運轉，是原告辯稱其不知悉該焚化爐業
      已停工超過一年以上云云，尚不足為有利於原告之認定。
    ２次查，依兩造於八十八年十二月簽約時之公民營廢棄物處理機構管理輔導辦法
      第二十九條規定：「清除、處理機構終止廢棄物清除、處理業務者，應向核發
      許可證或核備文件之主管機關繳銷許可或核備文件；其暫停營業在一個月以上
      者，應於滿一個月後十五日內，向核發許可證或核備文件之主管機關申報，並
      繳還許可證或核備文件。如於一年內申報復業者，得申請發還之。未依規定繳
      銷、繳還或申報者，核發許可或核備文件之主管機關，得公告『註銷』之」，
      同辦法第三十條則規定：「清除、處理機構經營廢棄物清除、處理業務，有下
      列情事之一者，主管機關得『撤銷』其許可證或核備文件：：：」，而被告之
      第二類廢棄物處理廠操作許可，係經苗栗縣政府於八十九年三月十三日以八九
      府環三字第八九○八○○○三○○號公告，以被告自八十七年七月一日起停止
      廢棄物處理業務，被告終止廢棄物處理業務，未於一年申報復業為由，公告註
      銷被告之第二類廢棄物處理廠操作許可核備，是以被告之第二類廢棄物處理廠
      操作許可核備係經苗栗縣政府依當時之公民營廢棄物處理機構管理輔導辦法第
      二十九條規定，未於停工後一年內申報復業而予以註銷許可核備，而公民營廢
      棄物處理機構管理輔導辦法第二十九條之法條文字所謂「得公告註銷之」，應
      屬行政法上之取締規定，於主管機關查悉廢棄物處理機構未依規定於停工後一
      年內申報復業者，主管機關得為之行政處分，即公告註銷其許可證或核備文件
      ，而該條文並無併列主管機關對違反規定者可為警告、罰鍰、強制停業等其他
      行政處分之規定，是以，依該規定，主管機關於查悉廢棄物處理機構有該條所
      定情形時，並無選擇「註銷」或「不註銷」許可證或核備文件之裁量權，主管
      機關所得為之行政處分即公告註銷許可證或核備文件，是被告辯稱被告之第二
      類廢棄物處理廠操作許可核備，依公民營廢棄物處理機構管理辦法第三十條第
      一項第二款規定，主管機關「得」撤銷其許可證，並非當然遭到撤銷，未經撤
      銷以前，仍屬有效云云，顯有誤解。
    ３又查系爭焚化爐之操作許可核備，有效期限係至八十九年七月二十二日，此有
      苗栗縣政府八十六年十月十三日八六府環三字第一二九四二三號函在卷可證，
      而原告係自八十七年七月一日起停工，亦有被告醫院八十七年七月三十一日苗
      醫總字第○二九九五號函、苗栗縣政府八十九年三月十三日以八九府環三字第
      八九○八○○○三○○號公告在卷可憑，而兩造係於八十八年十二月間簽立系
      爭焚化爐委託代操作合約書，縱於兩造簽立合約時，被告之第二類廢棄物處理
      廠操作許可核備尚在有效期間內，惟被告之焚化爐顯已停工逾一年，依當時之
      公民營廢棄物處理機構管理辦法第二十九條之規定，被告之第二類廢棄物處理
      廠操作許可核備即處於必遭主管機關即苗栗縣政府公告註銷之狀態，是兩造關
      於原告為被告提出焚化爐之復工申請（應為申報復業）之約定，顯屬自始不能
      履行，且公民營廢棄物處理機構管理輔導辦法第二十九條規定，應為擁有第二
      類廢棄物處理廠操作許可核備之被告、及可得而知被告於八十七年六月十七日
      焚化爐代操作合約公開比價流標後該焚化爐應處於停工狀態之原告，所得知悉
      ，惟兩造仍為焚化爐復工申請之約定，顯係於訂約時以不能之給付為契約標的
      ，依民法第二百四十六條第一項規定，兩造所簽立之焚化爐委託代操作合約書
      應屬無效，是被告辯稱於兩造簽約時，被告之第二類廢棄物處理廠操作許可核
      備仍在有效期間，嗣於簽約後始遭註銷，兩造間之合約非屬自始無效云云，洵
      無可採。而兩造之焚化爐代操作合約既屬自始無效，應係當然、自始無效，當
      無解除契約之問題，是原告主張被告於招標該代操作合約之初，即隱瞞該焚化
      爐停工超過一年之事實，致契約不能履行為理由，主張其得解除契約云云，亦
      屬無據，不足採信。
六、綜上所述，原告均不得主張解除契約，則原告據此主張兩造間之契約既經解除，
    被告應依民法第二百六十條、第二百四十九條第三款規定，賠償原告之損害及加
    倍返還定金共一千三百零六十九萬零五十八元，及自起訴狀繕本送達翌日即九十
    年一月六日起至清償日止，按年息百分之五計算之利息云云，即於法未合，應予
    駁回。
七、本件判決基礎已臻明確，兩造其餘之攻擊防禦方法及舉證，核與判決結果無影響
    ，毋庸一一論述，併此敘明。
八、據上論結：原告之訴為無理由，依民事訴訟法第七十八條，判決如主文。
中      華      民      國    九十二    年      一      月     三十     日
                                  臺灣苗栗地方法院民事庭
~B法      官  陳慧萍
右為正本係照原本作成。
如對本判決上訴，須於判決送達後廿日內向本院提出上訴狀。
~B法院書記官  張文玲
中      華      民      國    九十二    年      五      月     二十一   日


司法院資訊處製作；財團法人民間司法改革基金會備份。
